臺灣嘉義地方法院刑事判決　　　　　　　 94年度訴字第430號
公　訴　人　臺灣嘉義地方法院檢察署檢察官
被　　　告　甲○○
上列被告因毀棄損壞案件，經檢察官提起公訴（九十四年度發查
偵字第二七號），本院判決如下：
    主  文
甲○○致令他人建築物不堪用，處有期徒刑壹年。
    事  實
一、甲○○因無力清償積欠嘉義縣竹崎鄉農會之貸款，致其所有
    坐落嘉義縣竹崎鄉○○○段四０六地號之土地及其上門牌號
    碼為嘉義縣竹崎鄉龍山村十九鄰水尾仔九之十號之房屋（含
    陽台）及豬舍（含豬舍磚木造、遮雨蓬鐵皮造、水塔鐵皮造
    及水塔混凝土磚造）為本院民事執行處以九十一年度執字第
    四七一二號強制執行，進行查封拍賣，於民國九十二年九月
    二十二日由丁○○拍定，並於翌日即九十二年九月二十三日
    發給不動產權利移轉證書，而由丁○○取得上開房屋所有權
    ；同日並由本院民事執行處發文通知甲○○，令甲○○於九
    十二年十月二十四日前，將上開土地、建物自行點交予丁○
    ○。而於九十二年十月二十四日經本院民事執行處書記官及
    執達員到上開處所執行點交，甲○○當場要求暫緩點交並要
    求給予半年時間遷移，然丁○○之代理人莊國安僅同意甲○
    ○於九十二年十二月底前自行搬遷完畢。後於九十二年十二
    月二十四日丁○○之代理人莊國安向本院民事執行處請求定
    期強制點交，而本院民事執行處乃於九十二年十二月二十五
    日發文通知甲○○，令甲○○於九十三年二月十七日前，將
    上開土地建物自行點交予丁○○。詎甲○○於接獲上開通知
    後，竟基於損壞他人建築物之犯意，於九十三年二月初某日
    起至二月十六日止間，自行以及僱請不知情之真實姓名年籍
    不詳綽號「阿崑」之成年男子及乙○○，接續將上開房屋一
    樓浴室內之馬桶及洗臉台、二樓前後陽台之鐵製欄杆、二樓
    陽台上水管、全屋內附著於屋內牆面之電插座及電表、房屋
    用水塔，以及豬舍之水塔及水管、豬舍內之高床架、鐵門、
    鐵製欄窗全數拆毀，並損壞上開房屋一樓入口附著於房屋之
    白鐵鐵捲門鐵柱、二樓浴室浴缸，致上開房屋及豬舍之效用
    一部喪失而不堪用，足生損害於丁○○。嗣於同年二月十七
    日上午九時三十分許，本院民事執行處書記官至上址執行點
    交時，始查悉上情。
二、案經丁○○訴由臺灣嘉義地方法院檢察署檢察官偵查起訴。
    理  由
一、訊據被告甲○○矢口否認有何毀壞他人建築物之犯行，辯稱
    ：伊只有搬走冷氣與豬舍內活動式豬欄，其他的均是其父親
    何金旦處理，伊並不瞭解，伊並未毀損起訴書所載的東西云
    云。惟查：
  （一）被告因無力清償積欠嘉義縣竹崎鄉農會之貸款，致其所
        有坐落嘉義縣竹崎鄉○○○段四０六地號之土地及其上
        門牌號碼為嘉義縣竹崎鄉龍山村十九鄰水尾仔九之十號
        之房屋（含陽台）及豬舍（含豬舍磚木造、遮雨蓬鐵皮
        造、水塔鐵皮造及水塔混凝土磚造）為本院民事執行處
        以九十一年度執字第四七一二號強制執行，進行查封拍
        賣，於九十二年九月二十二日由告訴人丁○○拍定，並
        於翌日即九十二年九月二十三日發給不動產權利移轉證
        書，而由告訴人丁○○取得上開房屋所有權；同日並由
        本院民事執行處發文通知被告，令被告於九十二年十月
        二十四日前，將上開土地、建物自行點交予告訴人丁○
        ○。而於九十二年十月二十四日經本院民事執行處書記
        官及執達員到上開處所執行點交，被告當場要求暫緩點
        交並要求給予半年時間遷移，然告訴人丁○○之代理人
        莊國安僅同意被告於九十二年十二月底前自行搬遷完畢
        。後於九十二年十二月二十四日告訴人丁○○之代理人
        莊國安向本院民事執行處請求定期強制點交，而本院民
        事執行處乃於九十二年十二月二十五日發文通知被告，
        令被告於九十三年二月十七日前，將上開土地建物自行
        點交予告訴人等情，為被告所供承不諱，復有上開土地
        登記謄本及建物登記謄本、本院九十二年九月二十三日
        嘉院興民執簡字第四七一二號通知書、九十二年九月二
        十三日嘉院興民執簡字第一六三九三號不動產權利移轉
        證書、九十二年十月二十四日執行筆錄、九十二年十二
        月二十五日嘉院興民九十一執簡字第四七一二號通知書
        各乙份附於上開本院九十一年度執字第四七一二號民事
        執行卷宗可參。是上開事實至為明確，堪以認定。
  （二）上開建築物經本院民事執行處於九十三年二月十七日到
        場點交時，上開房屋一樓浴室內之馬桶及洗臉台、二樓
        前後陽台之鐵製欄杆、二樓陽台上水管、全屋內附著於
        屋內牆面之電插座及電表、房屋用水塔，以及豬舍之水
        塔及水管、豬舍內之高床架、鐵門、鐵製欄窗全數遭拆
        毀，並上開房屋一樓入口附著於房屋之白鐵鐵捲門鐵柱
        、二樓浴室浴缸均遭損壞等情，業據告訴人丁○○於偵
        查中指訴綦詳，核與證人莊國安、黃金山、盧鴻貴、林
        淑華於偵查中之證述情節相符，復有臺灣嘉義地方法院
        檢察署檢查事務官九十三年三月三十一日履勘現場筆錄
        （見發查卷第46頁）、本院九十一年度執字第四七一二
        號民事執行卷宗內九十二年二月十七日執行筆錄、現場
        照片十六幀（見發查卷第48頁至第54頁）及告訴人提出
        之房屋毀損情形照片二冊附卷可憑。而觀諸上開房屋一
        樓浴室內之馬桶及洗臉台、二樓前後陽台之鐵製欄杆、
        二樓陽台上水管、全屋內附著於屋內牆面之電插座及電
        表、房屋用水塔，以及豬舍之水塔及水管、豬舍內之高
        床架、鐵門、鐵製欄窗，及上開房屋一樓入口附著於房
        屋之白鐵鐵捲門鐵柱、二樓浴室浴缸之毀壞程度，已造
        成上開房屋之衛浴設備、供電設備、供水設備、安全設
        備及上開豬舍之圍欄設備等主要功能喪失，而難適於人
        之起居生活及使用，均足使上開建築物之重要部分無法
        發揮其正常效用，應認已致上開建築物原來效用之一部
        喪失而致令不堪用之程度無訛。
  （三）被告固辯稱：伊只有搬走冷氣與豬舍內活動式豬欄，其
        他的均是其父親何金旦處理，伊並不瞭解，伊並未毀損
        起訴書所載的東西云云。惟觀諸被告於本院審理時供承
        ：伊於九十二年十月二十四日第一次點交時仍住在上開
        房屋，迄九十三年過年才搬走（見本院卷第55頁）等情
        ，參以證人即被告之妻蔡慧樺於偵查中亦證稱：九十三
        年過年前伊全家把較小的家具搬走，比較大的過年後才
        搬，全部搬完是元宵節前幾天等語，均與告訴人丁○○
        於偵查中證稱：伊在拍得房屋前曾到該屋內看過，家具
        均為完整，並無被破壞跡象，且拍定後被告仍繼續住在
        該屋內（見發查卷第 3頁）等語，及證人莊國安於偵查
        中亦證稱：九十二年十月二十四日第一次點交時，被告
        當場要求半年時間搬走，當時家具都是完整的（見發查
        卷第28頁）等詞，互核相符，而九十三年元宵節係九十
        三年二月五日，足見上開被告全家人迄九十三年二月初
        止均仍均住在上開房屋內，且上開建築物於被告搬離前
        ，確處於被告及家人正常使用狀態下，且未有何毀壞之
        情形。再參以上開建築物內從一樓至三樓均遭嚴重毀壞
        或拆除等情，有上開建築物遭破壞之照片乙冊在卷足憑
        ，其破壞物品之多，範圍之廣，均非短暫之時間所能達
        成，若非居住於其內且對上開建築物有實際支配管領力
        者，衡情甚難以遂行。而證人即被告之鄰居丙○○於本
        院審理時結證稱：被告之父親何金旦並未居住該處，該
        房屋僅有被告與其配偶、子女居住（見本院卷第49頁）
        等語明確，是被告辯稱伊只有搬走冷氣與豬舍內活動式
        豬欄，其他的均是其父親何金旦處理，伊並不瞭解亦未
        毀損云云，顯與常情相違，而難遽信。
  （四）再觀諸證人莊國安偵查中證稱：伊於九十三年二月十三
        日曾再至上開房屋察看，當天被告亦在場，除被告外還
        有許多人在場，那些人是在幫被告搬東西。當時房屋內
        鐵製品包括欄杆均遭銲除搬走，部分裝潢也遭破壞。而
        被告稱係為拆除冷氣才會破壞裝潢（見發查卷第28頁；
        發查偵第11頁）等語，而證人莊國安上開證詞此亦為被
        告所是認（見本院卷第57頁），足見被告於九十三年二
        月十三日前後，仍親自在場並僱請他人在上開房屋進行
        拆除、遷移之工作。而證人黃金山於偵查中證稱：九十
        三年二月十六日伊與證人林淑華、盧鴻貴去看房子，當
        時房子大門、鐵捲門都已被挖掉，屋內裝潢包含浴室、
        馬桶都被破壞，且當天還有看到被告甲○○在場，證人
        盧鴻貴當時向被告表示怎可將房子破壞，被告便叫證人
        盧鴻貴閉嘴（見發查偵卷第24頁、第25頁）等情，核與
        證人證人林淑華及證人盧鴻貴於偵查中結證情節相符（
        見發查偵卷第12頁、第25頁），益徵被告於九十三年二
        月十三日至同年月十六日間持續在上開建築物內進行拆
        除工作，且對於他人關切其在該建築物之狀況甚為不滿
        。堪認，被告乃因未能依本意延緩半年遷離，心懷不甘
        ，而於接獲本院民事執行處九十二年十二月二十五日嘉
        院興民九十一執簡字第四七一二號通知書後，於九十三
        年二月初至同年月十六日止，以其尚實際管領上開建築
        物之便，而將上開建築物之上開重要部分予以毀壞無誤
        。
  （五）綜上所述，被告上揭所辯，顯與事實相違，殊無可採，
        本件事明確，其犯行至堪認定，應依法論科。
二、按刑法第三百五十三條第一項毀壞建築物罪，須毀壞建築物
    達於不堪使用之程度，始足當之。所謂建築物，係指定著於
    土地之工作物，上有屋面，周有門壁，足以蔽風雨而通出入
    ，適於人之起居者而言；次按刑法第三百五十三條第一項所
    稱毀壞他人建築物者，係指毀壞建築物之重要部分而言，又
    毀壞建築物不以夷為平地為必要，苟因毀壞行為而致建築物
    全部或一部之效力已喪失者，即為本罪之既遂（最高法院二
    十五年上字第二００九號判例、二十四年上字第二二五三號
    判例、八十一年度臺上字第五四五二號、八十四年度臺上字
    第二一四一號判決參照）。查本件被告遭強制執行而為告訴
    人拍定取得坐落嘉義縣竹崎鄉○○○段四０六地號之土地及
    其上門牌號碼為嘉義縣竹崎鄉龍山村十九鄰水尾仔九之十號
    之房屋（含陽台）及豬舍（含豬舍磚木造、遮雨蓬鐵皮造、
    水塔鐵皮造及水塔混凝土磚造），依現時一般人生活水準，
    客觀加以觀察，其均為上有屋頂、周有門牆，足蔽風雨，可
    以自由出入，且定著於土地上適於人之起居之工作物，其中
    豬舍部分固非供人居住其內，然其仍係供人飼養豬隻所用，
    亦屬適於人起居之工作物無疑。次按拍賣之不動產，買受人
    自領得執行法院所發給權利移轉證書之日起，取得該不動產
    所有權，強制執行法第九十八條第一項亦定有明文。本件告
    訴人丁○○於九十二年九月二十三日取得不動產權利移轉證
    明書，其自該日起即屬上開建築物之所有權人。被告將上揭
    房屋一樓浴室內之馬桶及洗臉台、二樓前後陽台之鐵製欄杆
    、二樓陽台上水管、全屋內附著於屋內牆面之電插座及電表
    、房屋用水塔，以及豬舍之水塔及水管、豬舍內之高床架、
    鐵門、鐵製欄窗，及上開房屋一樓入口附著於房屋之白鐵鐵
    捲門鐵柱、二樓浴室浴缸之毀壞程度，已造成上開房屋之衛
    浴設備、供電設備、供水設備、安全設備及上開豬舍之圍欄
    設備等主要功能喪失，而難適於人之起居生活及使用，均足
    使上開建築物之重要部分無法發揮其正常效用，而已致上開
    建築物原來效用之一部喪失而致令不堪用之程度，業如前述
    ，故核被告所為，係犯刑法第三百五十三條第一項之致令他
    人建築物罪不堪用罪。又被告係基於一毀損建築物犯意，自
    九十三年二月初至同年月十六日止，接續為上開建築物內設
    備之毀損行為，應為接續犯，屬單純一罪。被告除自行毀壞
    外，另僱請不知情之真實姓名年籍不詳綽號「阿崑」之成年
    男子及乙○○實施上開犯行，該部分係屬間接正犯，公訴人
    漏未論及，尚有未洽，附此敘明。審酌被告因房屋遭法院拍
    賣，心有未甘，即大肆破壞建築物內外各項設備，手段激烈
    ，毀壞之程度至為嚴重，非僅損害被害人財產，且公然挑釁
    法院執法尊嚴，使民眾對法院拍賣標的物房屋望之卻步，對
    法院拍賣程序之進行，阻礙甚大，且犯罪後非但未為任何賠
    償，且仍一再飾詞狡辯，犯後態度不佳等一切情狀，併參酌
    檢察官亦建請對被告從重量刑之意見，從重量處有期徒刑一
    年，以示懲儆。
三、公訴意旨另以：被告除上開經本院論罪科刑之毀損部分外，
    另有毀損一樓臥室之固定壁櫥、二樓臥室之固定壁櫥、一樓
    之天花板、臥室之木製地板、三樓隔間之木製地板、天花板
    ，致上開房屋之效用一部喪失而不堪用，足生損害於告訴人
    丁○○。而認被告此部份亦涉犯刑法第三百五十三條第一項
    罪嫌云云。惟按刑法第三百五十三條第一項之毀壞他人建築
    物罪，必須毀壞建築物之重要部分，足致該建築物之全部或
    一部失其效用，始能成立，若僅毀損其附屬之門窗等物，而
    該建築物尚可照舊居住使用者，祇能依同法第三百五十四條
    毀損他人之物論處，最高法院三十年上字第四六三號判例可
    資參照。查公訴意旨所指亦遭被告毀損之上開房屋一樓臥室
    之固定壁櫥、二樓臥室之固定壁櫥一樓之天花板、臥室之木
    製地板、三樓隔間之木製地板、天花板等部分，均係上開房
    屋之木製裝潢部分，核其性質尚難謂建築物之重要部分，僅
    屬附屬物，且非本院強制執行拍賣之範圍，此觀上開本院九
    十二年九月二十三日嘉院興民執簡字第一六三九三號不動產
    權利移轉證書即明。是被告縱有毀損該部分物品之行為，揆
    諸上開說明，亦難以毀壞他人建築物罪或毀損其他物品罪相
    繩。惟因公訴意旨認此部份若構成犯罪，係與上開被告經本
    院論罪科刑部分具有實質上一罪關係，爰不另為無罪之諭知
    ，併此敘明。
據上論斷，應依刑事訴訟法第二百九十九條第一項前段，刑法第
三百五十三條第一項，判決如主文。
本案經檢察官吳咨泓到庭執行職務
中　　華　　民　　國　　94　　年　　11　　月　　30　　日
                  刑事第四庭  審判長法　官　林世芬
                                    法  官  鄭雅文
                                    法  官  曾宏揚
上列正本證明與原本無異。
如不服本判決，應於判決送達後10日內向本院提出上訴狀（應附
繕本）。告訴人或被害人如對於本判決不服者，應具備理由請求
檢察官上訴，其上訴期間之計算係以檢察官收受判決正本之日期
為準。
中　　華　　民　　國　　94　　年　　11　　月　　30　　日
                                    書記官　陳慶昀
附錄論罪科刑法條全文：
中華民國刑法第353條第1項
(毀壞建築物、礦坑、船艦罪)
毀壞他人建築物、礦坑、船艦或致令不堪用者，處6月以上5年以
下有期徒刑。
